---
title: "Visualisation - Q8"
author: "Yevhenii"
date: "2026-06-16"
output: html_document
---

```{r setup, include=FALSE}
library(dplyr)
library(ggplot2)
library(readr)
library(scales)

knitr::opts_chunk$set(echo = TRUE, warning = FALSE, message = FALSE)

df_pro <- read_delim(
  "../../data/lol_pro_scene_dataset.csv",
  delim = ";",
  locale = locale(decimal_mark = ","),
  show_col_types = FALSE
) %>%
  mutate(
    win = as.integer(win),
    resultat = factor(win, levels = c(0, 1), labels = c("Defaite", "Victoire")),
    role = factor(role, levels = c("TOP", "JUNGLE", "MIDDLE", "BOTTOM", "UTILITY"))
  ) %>%
  filter(!is.na(goldat10))

theme_set(
  theme_minimal(base_size = 13) +
    theme(
      plot.title = element_text(face = "bold", size = 16),
      plot.subtitle = element_text(size = 11, color = "gray30"),
      axis.title = element_text(face = "bold"),
      strip.text = element_text(face = "bold"),
      panel.grid.minor = element_blank(),
      legend.position = "bottom"
    )
)
```

Question : L'early game est-il determinant ?

#### Methode

Pour etudier l'importance du debut de partie en scene professionnelle, nous analysons la variable `goldat10`, qui mesure la quantite de gold obtenue a 10 minutes. Nous comparons d'abord les distributions entre victoires et defaites, puis nous regardons si la relation reste visible selon les roles.

#### Visualisation 1 - Gold a 10 minutes selon le resultat

```{r}
ggplot(df_pro, aes(x = resultat, y = goldat10, fill = resultat)) +
  geom_violin(alpha = 0.35, trim = FALSE, color = "gray35") +
  geom_boxplot(width = 0.16, outlier.alpha = 0.08, color = "gray20") +
  stat_summary(fun = median, geom = "point", size = 2.3, color = "black") +
  scale_fill_manual(values = c("Defaite" = "#D1495B", "Victoire" = "#3CA370")) +
  labs(
    title = "Gold a 10 minutes selon le resultat",
    subtitle = "Comparaison des joueurs professionnels victorieux et vaincus",
    x = "Resultat",
    y = "Gold a 10 minutes"
  ) +
  theme(legend.position = "none")
```

#### Interpretation

Les joueurs victorieux ont en moyenne une distribution de `goldat10` legerement decalee vers le haut. Cela indique qu'un meilleur debut de partie est associe a la victoire, meme lorsque l'on observe une valeur brute plutot qu'un ecart direct avec l'adversaire.

La difference reste toutefois moderee : le gold brut depend fortement du role, car un support et un carry ne generent pas les memes ressources. Il faut donc completer cette lecture avec une analyse par role.

#### Visualisation 2 - Gold a 10 minutes par role

```{r}
ggplot(df_pro, aes(x = resultat, y = goldat10, fill = resultat)) +
  geom_boxplot(outlier.alpha = 0.08, width = 0.55, color = "gray25") +
  facet_wrap(~ role, ncol = 3) +
  scale_fill_manual(values = c("Defaite" = "#D1495B", "Victoire" = "#3CA370")) +
  labs(
    title = "Gold a 10 minutes selon le role",
    subtitle = "La relation entre early game et victoire varie selon la fonction du joueur",
    x = NULL,
    y = "Gold a 10 minutes",
    fill = "Resultat"
  )
```

#### Interpretation

La comparaison par role montre que les victoires sont generalement associees a un `goldat10` plus eleve, mais l'ampleur de l'ecart varie selon les roles. Les roles qui captent davantage de ressources, comme `MIDDLE` ou `BOTTOM`, rendent l'avantage economique plus visible.

Ainsi, l'early game est bien lie a la victoire, mais la variable brute `goldat10` doit etre interpretee avec prudence. Elle mesure a la fois la performance du debut de partie et la structure normale des ressources selon le role.
