---
title: "Q16 : Les joueurs professionnels meurent-ils moins ?"
output: html_document
---

```{r setup, include=FALSE}
library(tidyverse)
library(readr)

pro <- read_delim(
  "data/lol_pro_scene_dataset.csv",
  delim = ";",
  locale = locale(decimal_mark = ","),
  show_col_types = FALSE
)

ranked <- read_delim(
  "data/lol_ranked_dataset.csv",
  delim = ";",
  locale = locale(decimal_mark = ","),
  show_col_types = FALSE
)
```


## Objectif

L'objectif de cette analyse est d'étudier la gestion du risque dans League of Legends en comparant le nombre de morts observé en SoloQ et en scène professionnelle.

Nous cherchons à déterminer si les joueurs professionnels meurent moins souvent que les joueurs classés, ce qui pourrait refléter une meilleure coordination et une prise de décision plus maîtrisée.

```{r deaths-plot, echo=FALSE, fig.width=8, fig.height=5}
comparaison_deaths <- bind_rows(

  ranked %>%
    select(deaths) %>%
    mutate(contexte = "SoloQ"),

  pro %>%
    select(deaths) %>%
    mutate(contexte = "Professionnel")

)

ggplot(
  comparaison_deaths,
  aes(
    x = contexte,
    y = deaths,
    fill = contexte
  )
) +
  geom_boxplot(
    alpha = 0.8,
    outlier.alpha = 0.15,
    width = 0.55
  ) +
  stat_summary(
    fun = mean,
    geom = "point",
    shape = 18,
    size = 4,
    color = "black"
  ) +
  scale_fill_manual(
    values = c(
      "SoloQ" = "#08A6B5",
      "Professionnel" = "#F05A5A"
    )
  ) +
  labs(
    title = "Nombre de morts selon le contexte de jeu",
    subtitle = "Comparaison entre SoloQ et scène professionnelle",
    x = "Contexte de jeu",
    y = "Nombre de morts",
    fill = "Contexte",
    caption = "Le losange noir représente la moyenne."
  ) +
  theme_minimal(base_size = 12) +
  theme(
    plot.title = element_text(face = "bold", size = 14),
    plot.subtitle = element_text(size = 11),
    legend.position = "top"
  )
```

## Analyse des résultats

Cette visualisation compare le nombre de morts observé en SoloQ et en scène professionnelle.

La médiane est représentée par la ligne centrale de chaque boîte tandis que le losange noir représente la moyenne.

Si les valeurs observées chez les professionnels sont plus faibles, cela traduit une meilleure gestion du risque, une meilleure coordination d'équipe et une prise de décision plus disciplinée.

À l'inverse, des valeurs plus élevées en SoloQ peuvent s'expliquer par un style de jeu plus agressif, davantage d'erreurs individuelles et une coordination plus limitée entre les joueurs.

Cette analyse permet ainsi d'évaluer dans quelle mesure la maîtrise des risques constitue un facteur de performance au plus haut niveau compétitif.

## Statistiques descriptives

```{r echo=FALSE}
comparaison_deaths %>%
  group_by(contexte) %>%
  summarise(
    Nombre = n(),
    Moyenne = round(mean(deaths, na.rm = TRUE), 2),
    Mediane = round(median(deaths, na.rm = TRUE), 2),
    Ecart_type = round(sd(deaths, na.rm = TRUE), 2)
  )
```
