---
title: "League of SN"
author: "Fadi"
date: "`r Sys.Date()`"
output: html_document
---

```{r options, include=FALSE}
knitr::opts_chunk$set(echo = TRUE, warning = FALSE, message = FALSE)
```

## Q10 — Les objectifs (barons) influencent-ils la victoire en pro ?

En pro, les équipes passent beaucoup de temps à se battre pour le contrôle des
objectifs. Le baron Nashor est l'objectif le plus puissant de la carte il donne
un buff qui booste toute l'équipe pendant plusieurs minutes. On s'attend donc à ce
que les équipes qui prennent plus de barons gagnent plus souvent.

Note : dans notre dataset pro, les variables dragons, heralds et towers sont
entièrement manquantes. On n'a accès qu'aux barons, donc on concentre l'analyse
sur cet objectif.

On utilise un barplot du taux de victoire selon le nombre de barons pris, suivi
d'un tableau statistique pour voir la taille de chaque groupe et nuancer les
résultats.

```{r chargement}
library(tidyverse)
library(knitr)

result_colors <- c("Défaite" = "#D62728", "Victoire" = "#2CA02C")

pro <- read_delim("../../data/lol_pro_scene_dataset.csv",
                  delim          = ";",
                  locale         = locale(decimal_mark = ","),
                  show_col_types = FALSE) %>%
  mutate(win = as.logical(as.integer(win)))
```

```{r preparation-barons}
pro_barons <- pro %>%
  filter(!is.na(barons)) %>%
  mutate(barons = as.integer(barons))

winrate_barons <- pro_barons %>%
  group_by(barons) %>%
  summarise(
    winrate = mean(win, na.rm = TRUE) * 100,
    n       = n(),
    .groups = "drop"
  )
```

```{r barplot-winrate-barons, fig.width=8, fig.height=5}
ggplot(winrate_barons, aes(x = factor(barons), y = winrate, fill = winrate)) +
  geom_col(width = 0.6) +
  geom_hline(yintercept = 50, linetype = "dashed", color = "grey40") +
  geom_text(aes(label = paste0(round(winrate, 1), "%")),
            vjust = -0.5, size = 4) +
  scale_fill_gradient(low = result_colors["Défaite"], high = result_colors["Victoire"]) +
  scale_y_continuous(limits = c(0, 110)) +
  labs(
    title    = "Q10 — Taux de victoire selon le nombre de barons pris (Pro)",
    subtitle = "La ligne pointillée indique le seuil de 50 %",
    x        = "Nombre de barons",
    y        = "Taux de victoire (%)",
    caption  = "Source : Oracle's Elixir"
  ) +
  theme_minimal(base_size = 13) +
  theme(legend.position = "none")
```

```{r tableau-barons}
winrate_barons %>%
  rename(
    "Barons"               = barons,
    "Taux de victoire (%)" = winrate,
    "Nombre de parties"    = n
  ) %>%
  mutate(`Taux de victoire (%)` = round(`Taux de victoire (%)`, 1)) %>%
  kable()
```

Le barplot montre une tendance claire : les équipes qui prennent 0 baron ne
gagnent que 45 % du temps, alors que celles qui en prennent 1 gagnent dans
83 % des cas. La progression entre 0 et 2 barons est nette et sans ambiguïté.

Cependant le tableau révèle un problème important sur les groupes 3 et 4 barons.
D'abord les effectifs sont très faibles seulement 41 parties pour 3 barons et
5 pour 4 barons ce qui rend ces résultats peu fiables statistiquement.

Mais il y a aussi une explication logique de jeu : en pro, une partie dure en
moyenne 30 à 35 minutes. Le baron respawn toutes les 6 minutes après avoir été
tué. Arriver à 3 ou 4 barons dans une seule partie est donc extrêmement rare et
signifie que la partie a duré très longtemps ce qui veut dire que l'équipe qui
avait 2 barons n'a pas réussi à finir le jeu malgré son avantage. C'est donc un
signe que quelque chose s'est mal passé : mauvaise décision, comeback adverse,
ou partie très serrée. Ces équipes avec 3 ou 4 barons sont donc dans une
situation paradoxale elles ont pris beaucoup d'objectifs mais n'ont toujours
pas gagné, ce qui explique leur winrate plus bas que les équipes à 2 barons.

En résumé, le baron est un objectif fortement associé à la victoire, mais
prendre plus de 2 barons dans une partie est le signe d'une partie qui s'est
compliquée. Les données au-delà de 2 barons ne sont pas suffisantes pour
conclure et doivent être interprétées avec beaucoup de prudence.
