---
title: "League of SN"
author: "Fadi"
date: "`r Sys.Date()`"
output: html_document
---

```{r options, include=FALSE}
knitr::opts_chunk$set(echo = TRUE, warning = FALSE, message = FALSE)
```

## Q15 — Le KDA est-il plus élevé en pro qu'en soloQ ?

On se demande si les joueurs professionnels ont un meilleur KDA que les joueurs SoloQ.
À première vue on dirait oui, puisque les pros sont les meilleurs au monde. Mais le KDA
dépend aussi du rôle qu'on joue — un support ne va pas avoir le même KDA qu'un mid laner
— donc ce n'est pas si simple.

Pour répondre à cette question on a fusionné les deux datasets en ajoutant une colonne
`context` pour savoir d'où vient chaque ligne. On a aussi retiré les KDA au-dessus de 20
parce que ce sont des cas vraiment extrêmes (moins de 1,5 % des données) qui rendent le
graphique illisible sans vraiment apporter d'information utile.

On a choisi un boxplot et un density plot parce que les deux se complètent bien : le
boxplot donne les médianes et les quartiles directement, et le density plot montre la
forme globale de la distribution.

```{r chargement}
library(tidyverse)

soloq <- read_delim("C:/Users/fadif/Desktop/if36/data/lol_ranked_dataset.csv",
                    delim          = ";",
                    locale         = locale(decimal_mark = ","),
                    show_col_types = FALSE)

pro <- read_delim("C:/Users/fadif/Desktop/if36/data/lol_pro_scene_dataset.csv",
                  delim          = ";",
                  locale         = locale(decimal_mark = ","),
                  show_col_types = FALSE)
```

```{r preparation}
combined <- bind_rows(
  soloq %>% select(kda) %>% mutate(context = "SoloQ"),
  pro   %>% select(kda) %>% mutate(context = "Pro")
) %>%
  mutate(context = factor(context, levels = c("SoloQ", "Pro")))

combined_clean <- combined %>% filter(kda <= 20)
```

```{r stats-descriptives}
combined_clean %>%
  group_by(context) %>%
  summarise(
    n          = n(),
    mediane    = median(kda),
    moyenne    = round(mean(kda), 2),
    ecart_type = round(sd(kda), 2),
    q1         = quantile(kda, 0.25),
    q3         = quantile(kda, 0.75)
  )
```

```{r boxplot, fig.width=8, fig.height=5}
ggplot(combined_clean, aes(x = context, y = kda, fill = context)) +
  geom_boxplot(
    outlier.shape = 16,
    outlier.size  = 0.8,
    outlier.alpha = 0.3,
    width         = 0.5
  ) +
  geom_hline(yintercept = 3, linetype = "dashed",
             color = "grey40", linewidth = 0.5) +
  annotate("text", x = 2.45, y = 3.2,
           label = "KDA = 3", size = 3.5, color = "grey40") +
  scale_fill_manual(values = c("SoloQ" = "#4E79A7", "Pro" = "#F28E2B")) +
  labs(
    title    = "Q1 — Distribution du KDA : SoloQ vs Scène professionnelle",
    subtitle = "KDA ≤ 20 (< 1,5 % des données exclues pour lisibilité)",
    x        = "Contexte de jeu",
    y        = "KDA  (Kills + Assists) / Deaths",
    caption  = "Sources : Riot Games API (SoloQ) · Oracle's Elixir (Pro)"
  ) +
  theme_minimal(base_size = 13) +
  theme(legend.position = "none")
```

```{r density, fig.width=8, fig.height=5}
medianes <- combined_clean %>%
  group_by(context) %>%
  summarise(med = median(kda), .groups = "drop")

ggplot(combined_clean, aes(x = kda, fill = context, color = context)) +
  geom_density(alpha = 0.35, linewidth = 0.8) +
  geom_vline(
    data      = medianes,
    aes(xintercept = med, color = context),
    linetype  = "dashed",
    linewidth = 0.9
  ) +
  scale_fill_manual(values  = c("SoloQ" = "#4E79A7", "Pro" = "#F28E2B")) +
  scale_color_manual(values = c("SoloQ" = "#4E79A7", "Pro" = "#F28E2B")) +
  coord_cartesian(xlim = c(0, 15)) +
  labs(
    title    = "Q15 — Densité du KDA : SoloQ vs Scène professionnelle",
    subtitle = "Les lignes pointillées indiquent les médianes de chaque groupe",
    x        = "KDA",
    y        = "Densité",
    fill     = "Contexte",
    color    = "Contexte",
    caption  = "Sources : Riot Games API (SoloQ) · Oracle's Elixir (Pro)"
  ) +
  theme_minimal(base_size = 13) +
  theme(legend.position = "top")
```

D'après le tableau, la médiane du KDA est de 3,0 en pro contre 2,5 en SoloQ. L'écart
existe donc, mais il est moins important qu'on aurait pu l'imaginer.

Ce qui est plus surprenant c'est que la distribution pro est bien plus étalée que celle
de la SoloQ. On aurait attendu des pros plus réguliers, mais c'est l'inverse. Ça nous a
amené à nous demander pourquoi, et on a pensé aux rôles.

```{r kda-par-role, fig.width=9, fig.height=5}
combined_role <- bind_rows(
  soloq %>% select(kda, role) %>% mutate(context = "SoloQ"),
  pro   %>% select(kda, role) %>% mutate(context = "Pro")
) %>%
  filter(kda <= 20) %>%
  mutate(
    role    = recode(role, "UTILITY" = "SUPP"),
    role    = factor(role, levels = c("TOP", "JUNGLE", "MIDDLE", "BOTTOM", "SUPP")),
    context = factor(context, levels = c("SoloQ", "Pro"))
  )

combined_role %>%
  group_by(context, role) %>%
  summarise(kda_med = median(kda, na.rm = TRUE), .groups = "drop") %>%
  ggplot(aes(x = role, y = kda_med, fill = context)) +
  geom_col(position = position_dodge(width = 0.6), width = 0.5) +
  geom_text(
    aes(label = round(kda_med, 1)),
    position = position_dodge(width = 0.6),
    vjust    = -0.5,
    size     = 3.5
  ) +
  scale_fill_manual(values = c("SoloQ" = "#4E79A7", "Pro" = "#F28E2B")) +
  scale_y_continuous(limits = c(0, 6)) +
  labs(
    title    = "Q15 (suite) — KDA médian par rôle : SoloQ vs Pro",
    subtitle = "Le rôle SUPP explique en grande partie la variance plus élevée en pro",
    x        = "Rôle",
    y        = "KDA médian",
    fill     = "Contexte",
    caption  = "Sources : Riot Games API (SoloQ) · Oracle's Elixir (Pro)"
  ) +
  theme_minimal(base_size = 13) +
  theme(legend.position = "top")
```

Le graphique confirme ce qu'on pensait. En SoloQ les KDA par rôle sont assez proches
les uns des autres. En pro par contre l'écart est beaucoup plus grand : le SUPP a un
KDA bien plus élevé que les autres rôles, ce qui fait sens puisqu'il fait beaucoup
d'assists et meurt peu. Le TOP lui a un KDA plus bas parce qu'il prend souvent les
combats défavorables pour protéger le reste de l'équipe.

Du coup la variance plus grande en pro vient surtout de cette spécialisation des rôles.
Ce n'est donc pas vraiment que les pros "jouent mieux" au sens du KDA — c'est juste que
les rôles sont joués de façon beaucoup plus extrême qu'en SoloQ.
