---
title: "League of SN"
author: "Fadi"
date: "`r Sys.Date()`"
output: html_document
---

```{r options, include=FALSE}
knitr::opts_chunk$set(echo = TRUE, warning = FALSE, message = FALSE)
```

## Q2 — La survie influence-t-elle la victoire en SoloQ ?

En SoloQ, mourir donne de l'or à l'adversaire, crée des fenêtres pour prendre
des objectifs et fait perdre du temps précieux. L'intuition est donc qu'un joueur
qui meurt souvent perd plus souvent. Mais est-ce vraiment vérifiable dans les
données ?

On compare la distribution des morts entre gagnants et perdants avec un boxplot
pour avoir les médianes et quartiles, et un violin plot pour voir la forme
complète de la distribution.

```{r chargement}
library(tidyverse)
library(knitr)

soloq <- read_delim("C:/Users/fadif/Desktop/if36/data/lol_ranked_dataset.csv",
                    delim          = ";",
                    locale         = locale(decimal_mark = ","),
                    show_col_types = FALSE) %>%
  mutate(win = as.logical(as.integer(win)))
```

```{r stats-deaths}
soloq %>%
  mutate(Resultat = ifelse(win, "Victoire", "Défaite")) %>%
  group_by(Resultat) %>%
  summarise(
    n          = n(),
    mediane    = median(deaths, na.rm = TRUE),
    moyenne    = round(mean(deaths, na.rm = TRUE), 2),
    ecart_type = round(sd(deaths, na.rm = TRUE), 2),
    q1         = quantile(deaths, 0.25, na.rm = TRUE),
    q3         = quantile(deaths, 0.75, na.rm = TRUE)
  ) %>%
  kable()
```

```{r boxplot-deaths, fig.width=8, fig.height=5}
soloq %>%
  mutate(Resultat = ifelse(win, "Victoire", "Défaite")) %>%
  ggplot(aes(x = Resultat, y = deaths, fill = Resultat)) +
  geom_boxplot(
    outlier.shape = 16,
    outlier.size  = 0.8,
    outlier.alpha = 0.3,
    width         = 0.5
  ) +
  scale_fill_manual(values = c("Victoire" = "#2ecc71", "Défaite" = "#e74c3c")) +
  labs(
    title   = "Q2 — Distribution des morts selon le résultat (SoloQ)",
    x       = "Résultat",
    y       = "Nombre de morts",
    caption = "Source : Riot Games API"
  ) +
  theme_minimal(base_size = 13) +
  theme(legend.position = "none")
```

```{r violin-deaths, fig.width=8, fig.height=5}
soloq %>%
  mutate(Resultat = ifelse(win, "Victoire", "Défaite")) %>%
  ggplot(aes(x = Resultat, y = deaths, fill = Resultat)) +
  geom_violin(alpha = 0.4, trim = TRUE) +
  geom_boxplot(width = 0.12, outlier.alpha = 0,
               color = "black", linewidth = 0.5) +
  scale_fill_manual(values = c("Victoire" = "#2ecc71", "Défaite" = "#e74c3c")) +
  coord_cartesian(ylim = c(0, 20)) +
  labs(
    title    = "Q2 — Violin plot des morts selon le résultat (SoloQ)",
    subtitle = "Le boxplot à l'intérieur indique la médiane et les quartiles",
    x        = "Résultat",
    y        = "Nombre de morts",
    caption  = "Source : Riot Games API"
  ) +
  theme_minimal(base_size = 13) +
  theme(legend.position = "none")
```

Le tableau et le boxplot montrent clairement que les perdants meurent plus : la
médiane des morts est de 6 chez les perdants contre 4 chez les gagnants. C'est
un écart significatif.

Le violin plot complète cette analyse en montrant la forme des distributions :
la forme des gagnants est plus concentrée autour de 3-4 morts, avec peu de cas
extrêmes. Celle des perdants est plus étalée vers le haut beaucoup de joueurs
meurent 8, 10, voire 15 fois. Les parties très déséquilibrées où un joueur meurt
énormément se retrouvent quasi exclusivement du côté des défaites.

Ça confirme que mourir beaucoup est fortement associé à la défaite en SoloQ.
Cela dit, la causalité n'est pas forcément dans un seul sens : on peut mourir
parce qu'on perd, pas seulement perdre parce qu'on meurt. Une équipe déjà en
difficulté va mécaniquement accumuler plus de morts. Les deux phénomènes se
renforcent mutuellement.
