---
title: "League of SN"
author: "Fadi"
date: "`r Sys.Date()`"
output: html_document
---

```{r options, include=FALSE}
knitr::opts_chunk$set(echo = TRUE, warning = FALSE, message = FALSE)
```

## Q4 — Quel est le profil statistique d'un joueur gagnant en pro ?

En pro, plusieurs variables peuvent influencer la victoire : les kills, les morts,
le gold, la vision, la participation aux kills... Mais lesquelles sont vraiment
discriminantes ? Et est-ce qu'un joueur gagnant a un profil clairement différent
d'un joueur perdant ?

Pour répondre à cette question on utilise trois visualisations : un radar chart
pour comparer les profils visuellement comme une carte FIFA, un tableau avec les
vraies valeurs pour interpréter les chiffres, et un graphique de corrélation pour
identifier les variables les plus liées à la victoire.

```{r chargement}
library(tidyverse)
library(knitr)
library(fmsb)

pro <- read_delim("C:/Users/fadif/Desktop/if36/data/lol_pro_scene_dataset.csv",
                  delim          = ";",
                  locale         = locale(decimal_mark = ","),
                  show_col_types = FALSE) %>%
  mutate(win = as.logical(as.integer(win)))
```

```{r preparation}
pro_clean <- pro %>%
  select(win, kills, deaths, kda, gold, cs, vision,
         kill_participation, golddiffat10) %>%
  filter(!is.na(golddiffat10)) %>%
  mutate(win = as.logical(win))

profil_win <- pro_clean %>%
  filter(win == TRUE) %>%
  summarise(
    Kills        = mean(kills, na.rm = TRUE),
    KDA          = mean(kda, na.rm = TRUE),
    Gold         = mean(gold, na.rm = TRUE),
    CS           = mean(cs, na.rm = TRUE),
    Vision       = mean(vision, na.rm = TRUE),
    `Kill Part.` = mean(kill_participation, na.rm = TRUE) * 100
  )

profil_lose <- pro_clean %>%
  filter(win == FALSE) %>%
  summarise(
    Kills        = mean(kills, na.rm = TRUE),
    KDA          = mean(kda, na.rm = TRUE),
    Gold         = mean(gold, na.rm = TRUE),
    CS           = mean(cs, na.rm = TRUE),
    Vision       = mean(vision, na.rm = TRUE),
    `Kill Part.` = mean(kill_participation, na.rm = TRUE) * 100
  )
```

```{r radar-chart, fig.width=9, fig.height=7}
normalize_100 <- function(x, min_val, max_val) {
  round((x - min_val) / (max_val - min_val) * 100, 1)
}

refs <- pro_clean %>%
  summarise(
    Kills_min  = quantile(kills, 0.05, na.rm = TRUE),
    Kills_max  = quantile(kills, 0.95, na.rm = TRUE),
    KDA_min    = quantile(kda, 0.05, na.rm = TRUE),
    KDA_max    = quantile(kda, 0.95, na.rm = TRUE),
    Gold_min   = quantile(gold, 0.05, na.rm = TRUE),
    Gold_max   = quantile(gold, 0.95, na.rm = TRUE),
    CS_min     = quantile(cs, 0.05, na.rm = TRUE),
    CS_max     = quantile(cs, 0.95, na.rm = TRUE),
    Vision_min = quantile(vision, 0.05, na.rm = TRUE),
    Vision_max = quantile(vision, 0.95, na.rm = TRUE),
    KP_min     = quantile(kill_participation, 0.05, na.rm = TRUE) * 100,
    KP_max     = quantile(kill_participation, 0.95, na.rm = TRUE) * 100
  )

radar_data <- data.frame(
  Kills        = c(100, 0,
    normalize_100(profil_win$Kills,        refs$Kills_min,  refs$Kills_max),
    normalize_100(profil_lose$Kills,       refs$Kills_min,  refs$Kills_max)),
  KDA          = c(100, 0,
    normalize_100(profil_win$KDA,          refs$KDA_min,    refs$KDA_max),
    normalize_100(profil_lose$KDA,         refs$KDA_min,    refs$KDA_max)),
  Gold         = c(100, 0,
    normalize_100(profil_win$Gold,         refs$Gold_min,   refs$Gold_max),
    normalize_100(profil_lose$Gold,        refs$Gold_min,   refs$Gold_max)),
  CS           = c(100, 0,
    normalize_100(profil_win$CS,           refs$CS_min,     refs$CS_max),
    normalize_100(profil_lose$CS,          refs$CS_min,     refs$CS_max)),
  Vision       = c(100, 0,
    normalize_100(profil_win$Vision,       refs$Vision_min, refs$Vision_max),
    normalize_100(profil_lose$Vision,      refs$Vision_min, refs$Vision_max)),
  `Kill.Part.` = c(100, 0,
    normalize_100(profil_win$`Kill Part.`, refs$KP_min,     refs$KP_max),
    normalize_100(profil_lose$`Kill Part.`,refs$KP_min,     refs$KP_max))
)

rownames(radar_data) <- c("max", "min", "Victoire", "Défaite")

col_win  <- "#2ecc71"
col_lose <- "#e74c3c"

radarchart(
  radar_data,
  axistype    = 1,
  pcol        = c(col_win, col_lose),
  pfcol       = c(
    scales::alpha(col_win,  0.3),
    scales::alpha(col_lose, 0.3)
  ),
  plwd        = 2,
  cglcol      = "grey80",
  cglty       = 1,
  axislabcol  = "grey40",
  caxislabels = c("0", "25", "50", "75", "100"),
  vlcex       = 0.9,
  title       = "Q4 — Profil statistique : Gagnants vs Perdants (Pro)"
)

legend(
  x      = 1.3,
  y      = 1.3,
  legend = c("Victoire", "Défaite"),
  col    = c(col_win, col_lose),
  lty    = 1,
  lwd    = 2,
  bty    = "n"
)
```

Le radar chart montre visuellement que la surface verte (gagnants) est plus grande
que la rouge (perdants) sur presque toutes les dimensions. Le KDA et les kills
sont les variables où l'écart est le plus marqué. En revanche le CS et la Vision
ont des surfaces presque identiques ces variables ne semblent pas discriminantes.

```{r tableau-vraies-valeurs}
data.frame(
  Variable = c("Kills", "KDA", "Gold", "CS", "Vision", "Kill Part. (%)"),
  Victoire = c(
    round(profil_win$Kills, 1),
    round(profil_win$KDA, 2),
    round(profil_win$Gold, 0),
    round(profil_win$CS, 1),
    round(profil_win$Vision, 1),
    round(profil_win$`Kill Part.`, 1)
  ),
  Defaite = c(
    round(profil_lose$Kills, 1),
    round(profil_lose$KDA, 2),
    round(profil_lose$Gold, 0),
    round(profil_lose$CS, 1),
    round(profil_lose$Vision, 1),
    round(profil_lose$`Kill Part.`, 1)
  )
) %>%
  rename(`Défaite` = Defaite) %>%
  kable()
```

Le tableau confirme avec les vraies valeurs ce qu'on voit dans le radar. Les
gagnants font en moyenne 4.4 kills contre 2.1 pour les perdants, et un KDA de
8.6 contre 1.8 c'est un écart énorme. Le Gold est aussi plus élevé chez les
gagnants (13 537 vs 11 394). En revanche le CS (226 vs 213) et la Vision (59 vs
55) sont proches — ces variables ne permettent pas de distinguer les deux groupes.

```{r correlation, fig.width=8, fig.height=5}
cor_data <- pro_clean %>%
  mutate(win_num = as.integer(win)) %>%
  select(win_num, kills, deaths, kda, gold, cs,
         vision, kill_participation, golddiffat10) %>%
  cor(use = "complete.obs")

cor_win <- data.frame(
  variable    = rownames(cor_data),
  correlation = cor_data[, "win_num"]
) %>%
  filter(variable != "win_num") %>%
  mutate(
    variable = recode(variable,
      kills              = "Kills",
      deaths             = "Deaths",
      kda                = "KDA",
      gold               = "Gold",
      cs                 = "CS",
      vision             = "Vision",
      kill_participation = "Kill Part.",
      golddiffat10       = "Gold diff à 10"
    )
  ) %>%
  arrange(desc(abs(correlation)))

ggplot(cor_win, aes(x = reorder(variable, correlation),
                    y = correlation, fill = correlation)) +
  geom_col(width = 0.6) +
  geom_text(aes(label = round(correlation, 2)),
            hjust = ifelse(cor_win$correlation > 0, -0.2, 1.2),
            size = 3.5) +
  geom_hline(yintercept = 0, color = "grey40") +
  coord_flip() +
  scale_fill_gradient2(low = "#e74c3c", mid = "white",
                       high = "#2ecc71", midpoint = 0) +
  scale_y_continuous(limits = c(-0.6, 0.6)) +
  labs(
    title    = "Q4 — Corrélation des variables avec la victoire (Pro)",
    subtitle = "Plus la valeur est élevée, plus la variable est liée à la victoire",
    x        = NULL,
    y        = "Corrélation avec la victoire",
    caption  = "Source : Oracle's Elixir"
  ) +
  theme_minimal(base_size = 13) +
  theme(legend.position = "none")
```

Le graphique de corrélation confirme ce qu'on a vu : le KDA et les kills sont
les variables les plus corrélées positivement avec la victoire, tandis que les
deaths sont fortement négativement corrélées. Le gold diff à 10 est aussi
important, ce qui montre que l'avantage économique précoce joue un rôle
structurant. En revanche la Vision et le CS ont une corrélation très faible
ces variables ne permettent pas seules de prédire la victoire.
